臺灣新竹地方法院民事簡易判決
110年度竹東簡字第90號
原      告  徐仁淳  
被      告  陳蓉萱  
上列當事人間損害賠償事件，本院於民國110年10月1日辯論終結
，判決如下：
    主  文
被告應給付原告新臺幣壹萬柒仟叁佰伍拾伍元，及自民國一一０
年七月三十一日起至清償日止，按年息百分之五計算之利息。
原告其餘之訴駁回。
訴訟費用（即擴張部分）新臺幣壹仟壹佰元由原告負擔。
本判決第一項得假執行。 
    事  實
壹、程序方面：
一、按訴狀送達後，原告不得將原訴變更或追加他訴。但擴張或
    減縮應受判決事項之聲明者，不在此限。民事訴訟法第255
    條第1項第3款定有明文。查原告起訴時係聲明被告應給付原
    告新臺幣（下同）15萬元。嗣變更聲明為：被告應給付原告
    156,900元。（參本院110年4月30日調解程序筆錄）。嗣再
    變更聲明為：被告應給付原告244,200元，及自民事答辯狀
    繕本送達翌日起至清償日止，按年息5%計算之利息。（參本
    院110年7月30日言詞辯論筆錄）。核屬單純擴張應受判決事
    項聲明，自應准許。
二、本件被告經合法通知，未於最後言詞辯論期日到場，核無民
    事訴訟法第386 條各款所列情形，爰依原告之聲請，准由其
    一造辯論而為判決。
貳、實體方面：
一、原告主張：被告於民國108年11月28日20時59分許騎乘車牌
    號碼000-0000號普通重型機車沿新竹縣竹東鎮中興路由西北
    往東南方向行駛，行經中興路4段195號前時，本應注意在同
    一車道行駛時，除擬超越前車外，後車與前車之間應保持隨
    時可以煞停之距離，並應注意車前狀況及兩車並行之間隔，
    隨時採取必要之安全措施及煞停之準備，而依當時天候陰、
    夜間有照明、柏油路面、乾燥、無缺陷、無障礙物、視距良
    好等情，並無不能注意之情事，於行經上開地點時，竟疏於
    注意及此，適前方同一車道有原告騎乘車牌號碼000-000號
    普通重型機車因停等紅燈而減速，被告見狀閃避不及自後方
    追撞，致原告人車倒地。嗣原告復被同向右後方訴外人楊佳
    樺騎乘之車牌號碼000-0000號普通重型機車追撞，原告因而
    受有左側橈骨骨折、雙上肢及左下肢挫擦傷等傷害。被告過
    失不法行為已侵害原告之權利，原告自得依侵權行為損害賠
    償之法律關係請求被告負損害賠償責任。茲就請求之範圍及
    金額分別敘明如下：㈠車輛損害：機車損害支出修復費用28,
    100元（內含拖吊費1,000元）。㈡工作損失：原告因受傷無
    法工作迄至108年12月15日止共請假11天，及於108年12月19
    日請假回診，計損失薪資收入3萬元。㈢交通費用：原告因受
    傷無法駕駛動力交通工具，藉親友接送每日往返工作場所，
    自108年11月28日起至109年3月31日止工作日70日，以每趟
    車資計程車費線上預估615元計算，計交通費用86,100元（
    計算式：615元×2趟×70＝86,100元）。㈣精神慰撫金：原告因
    本件車禍受傷，受有精神上之痛苦，故請求被告賠償精神上
    之損害10萬元。綜上，爰依侵權行為法律關係提起本件訴訟
    ，並聲明：被告應給付原告244,200元，及自民事答辯狀繕
    本送達翌日起至清償日止，按年息5%計算之利息。
二、被告未於最後言詞辯論期日到場，惟據其以前已為辯論之陳
    述略以：車損有折舊。又本件交通事故另外有其他人也同時
    肇事，應該要由肇事者一起承擔，就算不修車，也有殘值的
    問題。交通費部分，原告在刑事庭有提出2張白牌車行收據
    ，現又主張是由親人載送，顯然不實在。另工作損失部分應
    該是受影響的為限，精神補償部分應該要去精神科看診評估
    等語抗辯。並聲明：原告之訴駁回。
三、本院之判斷：
（一）原告主張被告過失傷害之事實，業據引用本院109年度交
      易字第662號刑事判決為證，且據本院調取本院109年度交
      易字第662號刑事案卷核閱無訛，復為被告所不爭執，自
      堪信為真實。
（二）查本件交通事故之發生係因被告騎乘車牌號碼000-0000號
      普通重型機車未與前車保持行車安全距離及未充分注意車
      前狀況之過失，而追撞騎乘車牌號碼000-000號普通重型
      機車之原告，致原告人車倒地受傷，被告為肇事原因，原
      告則無肇事因素；嗣兩造人車倒地後，又因右後方由訴外
      人楊佳樺騎乘之車牌號碼000-0000號普通重型機車未依號
      誌指示行駛之過失，再追撞原告及已倒地之車牌號碼000-
      000號普通重型機車，訴外人楊佳樺亦為肇事原因，原告
      亦無肇事因素，此有本件交通事故資料在卷可稽（參臺灣
      新竹地方檢察署109年度偵字第3735號案件影卷）；且本
      件交通事故經送交通部公路總局新竹區監理所竹苗區車輛
      行車事故鑑定會鑑定結果亦為相同之認定，有交通部公路
      總局新竹區監理所竹苗區車輛行車事故鑑定會竹苗區0000
      0000案鑑定意見書附卷可憑（參臺灣新竹地方檢察署109
      年度調偵字第282號案件影卷）。據此，被告及訴外人楊
      佳樺就本件交通事故之發生確均有過失，且被告及訴外人
      楊佳樺之過失行為與原告因本件交通事故所受之傷害、機
      車毀損間亦具相當因果關係，被告及訴外人楊佳樺自均應
      就其過失不法侵權行為所致原告之損害，負賠償責任。
（三）第按，因故意或過失不法侵害他人之權利者，負損害賠償
      責任；汽車、機車或其他非依軌道行駛之動力車輛，在使
      用中加損害於他人者，駕駛人應賠償因此所生之損害；不
      法侵害他人之身體或健康者，對於被害人因此喪失或減少
      勞動能力或增加生活上之需要時，應負損害賠償責任；不
      法侵害他人之身體、健康、名譽、自由、信用、隱私、貞
      操，或不法侵害其他人格法益而情節重大者，被害人雖非
      財產上之損害，亦得請求賠償相當之金額。民法第184條
      第1項前段、第191條之2、第193條第1項、第195條第1項
      分別定有明文。查被告就本件車禍交通事故之發生確有過
      失，且原告亦因之受有左側橈骨骨折、雙上肢、左下肢挫
      擦傷等傷害，並受有機車毀損之損害，則原告本於侵權行
      為之法律關係，主張被告應負侵權行為損害賠償責任，自
      屬有據。茲就原告之各項請求有無理由，分述如下：
    ㈠車輛損害：按不法毀損他人之物者，被害人得請求賠償其
      物因毀損所減少之價額。民法第196條定有明文。然物被
      毀損時，被害人除得依據民法第196條請求賠償外，並不
      排除民法第213條至第215條之適用，依民法第196條請求
      賠償物被毀損所減少之價額，得以修復費用為估定之標準
      ，但以必要者為限（例如：修理材料以新品換舊品，應予
      折舊），有最高法院77年度第9次民事庭會議決議、73年
      度台上字第1574號判決足資參照。查被告就本件交通事故
      之發生確有過失，被告自應就所致原告所有之車牌號碼00
      0-000號普通重型機車毀損負損害賠償之責，已如前述。
      惟修復之必要費用，修理材料以新品換舊品，應予折舊。
      經查：原告所有之車牌號碼000-000號普通重型機車因本
      件交通事故受損之修復費用為27,100元（估價單所載係含
      拖吊費1,000元及零件27,100元），有原告提出之估價單
      影本為證，應堪足採信。然原告所有之車牌號碼000-000
      號普通重型機車係99年7月出廠，有車籍資料在卷可按，
      算至本件交通事故發生時（即108年11月28日）已使用超
      過3年，依前揭說明，以新品換舊品而更換之零件，自應
      予以折舊。而依行政院公布之固定資產耐用年數表及固定
      資產折舊率表，重型機車耐用年數3年，採定率遞減法計
      算折舊，每年折舊536/1000，其最後1年之折舊額，加歷
      年折舊累計額，其總和不得超過該資產成本原額之9/10，
      依此計算該車牌號碼000-000號重型機車更新零件後之必
      要修復費用即為2,710元。從而，原告得請求被告賠償該
      車牌號碼000-000號普通重型機車車毀損之修復費用即為2
      ,710元。逾此範圍，即屬無據。
    ㈡拖吊費：原告確因本件交通事故機車受損而支出拖吊費1,0
      00元，有原告提出之估價單影本可稽，亦堪足採信，應予
      准許。
    ㈢工作損失：原告雖主張因受傷無法工作請假11天，及於108
      年12月19日請假回診，計損失薪資收入3萬元，並提出新
      竹馬偕紀念醫院診斷證明書（參臺灣新竹地方檢察署109
      年度偵字第3735號案件影卷）及請假證明為證。惟原告並
      未舉證證明受雇之薪資若干，亦未舉證證明請假損失之薪
      資為3萬元。又依原告任職之智邦科技股份有限公司函覆
      ，原告於本件交通事故發生後，確係於108年11月29日請
      病假1日；108年12月2日起以左手臂有輕微骨裂腫脹請病
      假5日；108年12月9日起仍以左手臂有輕微骨裂腫脹請病
      假5日；108年12月19日再以回診請病假3小時，合計因本
      件件交通事故受傷共請病假11日又3小時，然因請病假11
      日又3小時所受之薪資減損金額為11,000元，此有智邦科
      技股份有限公司110年9月7日智法字第174號、110年9月14
      日智法字第177號函暨請假明細、薪資減損計算明細在卷
      可稽。據此，原告得請求被告賠償之工作薪資損失即為11
      ,000元。逾此範圍，即屬無據。
    ㈣交通費用：原告固主張因受傷無法駕駛動力交通工具，藉
      親友接送每日往返工作場所，自108年11月28日起至109年
      3月31日止工作日70日，以每趟車資計程車費線上預估615
      元計算，計受有交通費用86,100元之損害。惟姑不論依原
      告提出之新竹馬偕紀念醫院診斷證明書並無法證明其確因
      受傷無法駕駛動力交通工具；且原告所受之傷害係左側橈
      骨骨折、雙上肢及左下肢挫擦傷，然雙上肢及左下肢挫擦
      傷尚不至於無法駕駛動力交通工具，而橈骨係在上肢小臂
      略近中間處，且原告向任職之公司請假時亦自承係輕微骨
      裂，然因腫脹請假至108年12月15日，而自108年12月16日
      起即回復正常上班，嗣後更僅於108年12月19日因石膏斷
      裂請假3小時回診，之後即未再有因本件交通事故所受傷
      害而請假回診之紀錄，此有智邦科技股份有限公司110年9
      月7日智法字第174號函暨請假明細在卷可稽，顯然亦無法
      證明原告因左側橈骨骨折而無法駕駛動力交通工具；況被
      告抗辯原告於刑事案件曾提出2張白牌車行收據，原告對
      此並未爭執，然原告於本件審理時又主張係親友接送，惟
      未舉證證明係何親友以何交通工具接送，更於110年4月30
      日調解時主張支出交通費用為44,000元，嗣於110年7月30
      日言詞辯論時又擴張主張增加之交通費用為86,100元，甚
      至原告自108年11月29日起至108年12月15日期間係請病假
      ，另於109年2月3日亦請假，此有上開智邦科技股份有限
      公司110年9月7日智法字第174號函暨請假明細在卷可稽，
      然原告竟主張自車禍日即108年11月28日起至109年3月31
      日工作日共70日均由親友接送每日往返工作場所，在在均
      足堪認原告主張因本件交通事故受傷無法駕駛動力交通工
      具，自108年11月28日起至109年3月31日止工作日70日，
      均由親友接送每日往返工作場所云云，應不足採信。據此
      ，原告主張受有交通費用86,100元之損害，而請求被告賠
      償，亦非有據。
    ㈤精神慰撫金：按不法侵害他人之人格權，被害人受有非財
      產上損害，請求加害人賠償相當金額之慰撫金時，法院對
      於慰撫金之量定，應斟酌實際加害情形、所造成之影響、
      被害人痛苦之程度、兩造之身分地位經濟情形及其他各種
      狀況，以核定相當之數額（最高法院47年度台上字第1221
      號、51年度台上字第223號判例意旨參照）。查被告就本
      件車禍交通事故之發生確有過失，且原告亦因之受有前揭
      之傷害，已如前述，衡諸原告所受之傷害，堪認精神上應
      受有痛苦。從而，原告本於侵權行為之法律關係，請求被
      告賠償非財產上損害，自屬有據。本院審酌被告係因過失
      而造成原告受有前揭之傷害，又參以被告為高中畢業，為
      牙醫助理，稱經濟情況不佳；原告則係碩士畢業，從事軟
      體開發，稱經濟狀況尚可。另原告108年度所得總額795,1
      17元，名下財產總額50,000元，被告108年度年所得總額7
      ,600元，名下財產總額20,000元，此已據兩造陳明，並有
      本院依職權所調取之兩造稅務電子閘門財產所得調件明細
      表在卷可佐，而綜據兩造之學經歷、社會地位、經濟狀況
      ，被告所為侵權行為態樣及原告所受精神上之痛苦程度等
      一切情狀，認原告請求被告給付非財產上之損害100,000
      元，核尚屬過高，應以20,000元為相當，逾此部分之請求
      ，即非有據，無從准許。
　  ㈥綜據上述，原告得請求賠償之損害合計為34,710元（計算
      式：車輛損害2,710元＋拖吊費1,000元＋工作損失11,000元
      ＋精神慰撫金20,000元＝34,710元）。
（四）第按，因連帶債務人中之一人為清償、代物清償、提存、
      抵銷或混同而債務消滅者，他債務人亦同免其責任。民法
      第274條定有明文。又債權人向連帶債務人中之一人免除
      債務，而無消滅全部債務之意思表示者，除該債務人應分
      擔之部分外，他債務人仍不免其責任；連帶債務人相互間
      ，除法律另有規定或契約另有訂定外，應平均分擔義務，
      則為民法第276條第1項、第280條前段所明定。再債權人
      與連帶債務人中之一人成立和解，如無消滅其他債務人債
      務之意思，他債務人能否主張免責，應視該連帶債務人應
      允賠償金額而定。若該連帶債務人應允賠償金額超過其依
      法應分擔額者，他債務人之賠償金額不受影響；若低於其
      應分擔額者，就其差額部分，即因債權人對其應分擔部分
      之免除，而有民法第276條第1項規定之適用，並對他債務
      人發生絕對之效力。（最高法院99年度台抗字第113號裁
      定、98年度台抗字第200號裁定參照）。查本件原告係因
      被告與訴外人楊佳樺共同侵權行為而受有損害，依民法18
      5條第1項規定，被告與訴外人楊佳樺對原告即應負連帶損
      害賠償責任，已如前述。又依民法第280條第1項規定連帶
      債務人間應平均分擔義務，是被告與訴外人楊佳樺就上開
      損害賠償義務之內部分擔比例即應各為17,355元（計算式
      ：34,710元×1/2＝17,355元）。而原告與訴外人楊佳樺已
      成立和解，訴外人楊佳樺已賠償給付原告10,000元，有原
      告與訴外人楊佳樺和解書在卷可稽（參臺灣新竹地方檢察
      署109年度調偵字第282號案件影卷）。據此，原告雖無消
      滅其他連帶債務人即被告債務之意思，惟原告同意訴外人
      楊佳樺賠償之金額低於訴外人楊佳樺依法應分擔額17,355
      元，就差額7,355部分，即因債權人即原告對該連帶債務
      人即訴外人楊佳樺應分擔部分之免除，依民法第276條第1
      項之規定，應對其他連帶債務人即被告發生免除之絕對效
      力，原告自不得向被告請求給付該差額7,355元，惟被告
      仍應就其應分擔額即17,355元負賠償責任。從而，原告得
      請求被告賠償之金額即為17,355元。
四、綜上，原告基於侵權行為損害賠償之法律關係請求被告給付
    17,355元，及自答辯狀繕本送達翌日即110年7月31日起至清
    償日止，按年息百分之5計算之利息範圍內，為有理由，應
    予准許。至逾上開範圍所為之請求，則無理由，應予駁回。
五、假執行宣告：本件係依民事訴訟法第427條第1項適用簡易訴
    訟程序所為被告部分敗訴之判決，就被告敗訴部分，應依職
    權宣告假執行。
六、訴訟費用負擔之依據：
（一）本件原係原告於刑事訴訟程序提起之附帶民事訴訟，並經
      本院刑事庭裁定移送本院民事庭審理，依刑事訴訟法第50
      4條第2項規定，原告原起訴之範圍應免納裁判費。
（二）原告擴張之訴部分訴訟費用負擔之依據：民事訴訟法第78
      條。
中　　華　　民　　國   110    年    10    月     15   日
                  竹東簡易庭    法  官  汪銘欽  
以上正本係照原本作成。
如對本判決上訴，須於判決送達後20日內向本院提出上訴狀。如
委任律師提起上訴者，應一併繳納上訴審裁判費。
中　　華　　民　　國   110    年    10    月     15   日
                                書記官  周育瑜